臺灣高等法院刑事裁定
110年度抗字第1259號
抗  告  人
即  被  告  徐明賢




            安土美津子





上二人共同
選任辯護人  龔君彥律師
            翁新雅律師
上列抗告人即被告因違反銀行法等案件，不服臺灣臺北地方法院
中華民國110年8月2日延長羈押之裁定（110年度原金重訴字第1
號），提起抗告，本院裁定如下：
    主  文
抗告駁回。                                              
    理  由
一、原裁定意旨略以：被告徐明賢、安土美津子（下稱被告2人
    ）因共同涉犯銀行法第125條第3項、第1項後段之非法經營
    收受存款業務罪、刑法第339條第1項之詐欺取財罪、多層次
    傳銷管理法第29條第1項變質多層次傳銷等罪嫌，前經臺灣
    臺北地方檢察署檢察官提起公訴，經法官訊問後，認被告2
    人犯罪嫌疑均屬重大，因所涉犯銀行法第125條第3項、第1
    項後段之罪屬法定刑7年以上有期徒刑之重罪，且被告2人為
    夫妻，而被告安土美津子具日本國籍，家人均在日本，並有
    長年在日本生活之經驗，基於地緣關係，有相當理由足認被
    告2人均有逃亡之虞，但考量被告2人所涉及情節以及資力狀
    況等節後，認被告2人各提出新臺幣（下同）1,000萬元之保
    證金後停止羈押，並限制住居及限制出境、出海暨定期向派
    出所報到。惟被告2人因均覓保無著，故法官認除羈押以外
    ，並無其他足以擔保本案刑事訴訟程序順利進行之替代處分
    措施，而認被告2人均有羈押之必要，依刑事訴訟法第101條
    第1項第3款規定，於民國110年5月14日將被告2人予以羈押
    在案。嗣於羈押期間屆滿前之110年7月27日依法訊問被告2
    人後，認依審理進度及卷内事證，被告2人犯罪嫌疑仍均屬
    重大，所涉為法定刑7年以上有期徒刑之重罪，在客觀上可
    合理判斷被告2人應有畏罪逃亡之動機，其等逃匿以規避後
    續審理程序及刑罰執行之可能性甚高，經審酌被告2人所涉
    犯罪期間長達8年以上，且對外招募之投資人多達2,676人，
    違法吸收資金金額超過60億元，情節甚為嚴重，依比例原則
    權衡後，認仍有繼續羈押被告2人之必要性，爰裁定被告2人
    均應自110年8月14日起延長羈押2月等語。
二、抗告意旨略以：
  ㈠被告安土美津子為日本Housekeeping協會臺灣支部「整理收
    納專家協會」理事長，現因本案羈押導致協會之學員無法拿
    到日本Housekeeping協會發行的證書，希望能讓被告2人以1
    00萬元以下金額交保，以處理、安排協會一切事務。
  ㈡本案已由原審法院審理中，相關物證於偵查階段中已由檢調
    單位搜索扣押在案，且業已傳喚相關人證作證，是本案相關
    事證均已調查完備甚明，被告2人並無湮滅偽造、變造證據
    或勾串共犯或證人之可能。
  ㈢被告安土美津子雖具日本國籍，然其長期於臺灣經營事業並
    身兼臺灣整理收納協會之理事長，且已與在日之親友罕有聯
    繫，臺灣實際上已為被告安土美津子之落腳及安身立命之處
    ；而被告徐明賢則為本國籍國民，除了不會日語之外，亦未
    曾在日本居住發展，在日本毫無落腳之處，被告2人實無逃
    亡之虞。
  ㈣被告2人所有帳戶皆已遭扣押凍結，亦無從籌措如此高額之保
    證金，原審法院既已諭知被告2人得交保，足認並無羈押之
    必要，而得以其他手段，例如具保或受責付、限制住居之處
    分替代之。原審法院以高額之保釋金諭知被告2人得以交保
    ，無異於認無羈押必要之情況下，變相令無資力之被告2人
    之人身自由持續遭剝奪，顯悖於羈押應遵守之比例原則，並
    違背刑事訴訟法保障人權之目的等語。
三、按羈押被告之目的，在於確保訴訟程序之進行、證據之存在
    、真實及刑罰之執行，至於被告有無羈押之必要、羈押後其
    原因是否仍然存在、有無繼續羈押之必要、應否延長羈押，
    則屬事實認定之問題，法院有依法認定裁量之職權，自得就
    具體個案情節予以斟酌決定。如就客觀情事觀察，法院許可
    羈押之裁定在目的與手段間之衡量，並無明顯違反比例原則
    情形，即無違法或不當可言，且關於羈押原因之判斷，尚不
    適用訴訟上之嚴格證明原則，而應適用自由證明法則。所謂
    延長羈押，亦屬拘禁被告之強制處分，其目的在保全證據、
    確保刑事訴訟程序之進行及刑罰權之執行。是刑事被告經法
    官訊問後，究竟有無刑事訴訟法第101條第1項各款或第101
    條之1第1項各款所規定之情形，及應否依同法第108條之規
    定予以延長羈押，均屬事實問題，法院應按訴訟進行之程度
    、卷證資料及其他一切情事斟酌之（最高法院46年台抗字第
    6號判例意旨參照）。再按具保停止羈押，係於受羈押之被
    告仍有羈押之原因，但無繼續羈押之必要時，命其提出保證
    書或繳納相當之保證金，以替代羈押之執行。而其指定之保
    證金額，由事實審法院斟酌案情予以衡定，務使繳納之保證
    金額足以取代羈押處分，而達於防止被告逃亡，並確保刑罰
    權行使之程度為必要，非純以被告個人之資力為度。從而保
    證金額之酌定，屬事實審法院自由裁量之職權，倘其所酌定
    之保證金額，並無違背公平、比例、平等原則之情形者，即
    不得任意指摘為違法或不當。
四、經查：
　㈠原審認被告2人涉犯銀行法第125條第3項、第1項後段之非法
    經營收受存款業務罪、刑法第339條第1項之詐欺取財罪、多
    層次傳銷管理法第29條第1項變質多層次傳銷等罪，犯嫌重
    大，所涉犯為最輕本刑5年以上有期徒刑之罪，且命具保1,0
    00萬元後無法覓保，有相當理由認為有逃亡之虞，有刑事訴
    訟法第101條第1項第3款之羈押原因及必要性，於110年5月1
    4日起執行羈押。嗣因羈押期間即將屆滿，原審於110年7月2
    7日訊問被告2人，並聽取檢察官及辯護人之意見後，斟酌訴
    訟進行程度等一切情事，以被告2人涉犯非法經營收受存款
    業務等罪嫌疑仍重大，所涉為最輕本刑5年以上有期徒刑之
    重罪，在客觀上可合理判斷被告2人有畏罪逃亡之動機，有
    相當理由認為有逃亡之虞，前開羈押原因及必要性均仍存在
    ，而裁定被告2人均應自110年8月14日起延長羈押2月，已權
    衡國家刑事司法權之有效行使、社會秩序及公共利益、被告
    2人犯罪情節、人身自由之私益及防禦權受限制之程度，乃
    其職權裁量之適法行使，於法要無不合，被告2人自不得任
    意加以指摘。
　㈡抗告意旨雖稱被告2人所有帳戶皆已遭扣押凍結，亦無從籌措
    高額保證金，原審法院以高額之保證金諭知被告2人得以交
    保，無異於認無羈押必要之情況下，變相令無資力之被告2
    人之人身自由持續遭剝奪，被告2人實無逃亡之虞，希望能
    讓被告2人以100萬元以下金額交保等語。惟查，被告2人所
    涉銀行法第125條第3項、第1項後段之罪，法定刑為7年以上
    有期徒刑之重罪，而重罪常伴有逃亡、滅證之高度可能，係
    趨吉避凶、脫免刑責、不甘受罰之基本人性，又具保乃替代
    羈押之手段，法院指定之保證金額，須足以達到羈押所欲達
    成之保全被告目的，非純以被告個人之資力為度。經衡酌被
    告2人之身分、職業、所造成法益侵害之嚴重程度、犯罪後
    逃亡可能性、犯罪所得金額等一切因素，實難謂原審曾酌定
    之保證金額有何違失之處。以被告2人所涉之重罪，且有相
    關事證足證犯嫌重大，原審因認較低額之保證金不足以擔保
    將來刑事審判程序順利進行，有羈押被告2人之必要，核屬
    有據，是抗告意旨指摘原審延長羈押裁定不當，要無可採。
五、綜上，原審經審酌全案卷證，於訊問被告2人後，斟酌訴訟
    進行程度及其他一切具體客觀情節，認被告2人仍有前開羈
    押原因及必要性，而裁定延長羈押，係就本案具體案情，依
    法行使裁量職權，經權衡國家刑事司法權之有效行使、社會
    秩序及公共利益、被告2人犯罪情節、人身自由之私益及防
    禦權受限制之程度等情，原審所為目的與手段間之衡量亦無
    違反比例原則，其所為之延長羈押裁定，於法並無不合，抗
    告意旨執前詞指摘原裁定不當，為無理由，應予駁回。
據上論斷，應依刑事訴訟法第412條，裁定如主文。 
中　　華　　民　　國　　110 　年　　8 　　月　　19　　日
                  刑事第五庭  審判長法　官  王屏夏
                                    法　官  林柏泓
                                    法　官  戴嘉清
以上正本證明與原本無異。
不得再抗告。
                                    書記官  高建華
中　　華　　民　　國　　110 　年　　8 　　月　　19　　日